---
title: "Trabajo Práctico Integrador"
output: html_document
---

```{r setup, include=FALSE}
library(ggplot2)
library(maps)
library(tidyverse)
knitr::opts_chunk$set(echo = TRUE)

meteoritos <- readr::read_csv("https://raw.githubusercontent.com/rfordatascience/tidytuesday/master/data/2019/2019-06-11/meteorites.csv")


```

La base de datos `meteoritos` contiene información de impactos de meteoritos y su fuente es la NASA. Incluye información sobre más de 45.000 meteoritos, incluyendo su nombre, ubicación, masa y año de impacto. 

### **Parte 1**

**Pregunta:** ¿Cuál es la distribución geográfica de los meteoritos y donde cayeron los más pesados? 


**Introducción:** *Tu introducción va aqui*

La caída de meteoritos ha captado la atención de científicos e investigadores a lo largo de los años, principalmente debido a los impactos ambientales y geológicos que estos pueden causar. 
En este análisis, exploraremos la base de datos recopilada por la NASA para entender su distribución geográfica y localizar los meteoritos de mayor masa.


**Enfoque:** *Tu forma de resolución va aquí*

Los gráficos seleccionados para esta parte son:

Mapa de dispersión geográfico: Este gráfico muestra las ubicaciones de los meteoritos sobre un mapa mundial, con colores para distinguir categorías de masa (<1kg, 1kg-100kg, >100kg). Permite identificar tendencias regionales y puntos donde cayeron los meteoritos más pesados.

Gráfico de violín: Representa la distribución de la masa de los meteoritos agrupados por continentes. Este tipo de gráfico es ideal para analizar la densidad y variabilidad de la masa en cada región.

**Analisis:** Mapa geográfico: Se genera un mapa mundial con geom_point para trazar las ubicaciones de los meteoritos. Los puntos se colorean según categorías de masa para facilitar la visualización de patrones y tendencias.

Gráfico de violín: Con geom_violin, se muestran las distribuciones de masa agrupadas por continentes, destacando tanto la mediana como la dispersión de los valores en cada región.


```{r}
# Tu código de R va aquí# Cargar librerías necesarias
meteoritos <- meteoritos %>% 
  filter(!is.na(lat), !is.na(long), !is.na(mass))

# Crear una nueva columna de peso en categorías (por ejemplo: <1kg, 1kg-100kg, >100kg)
meteoritos <- meteoritos %>% 
  mutate(mass_category = case_when(
    mass < 1000 ~ "<1kg",
    mass < 100000 ~ "1kg-100kg",
    TRUE ~ ">100kg"
  ))

# Crear columna de continentes usando latitud y longitud
# Aquí se usa una clasificación simplificada según la ubicación geográfica
meteoritos <- meteoritos %>% 
  mutate(continent = case_when(
    lat > -60 & lat < 90 & long > -30 & long < 60 ~ "Europa",
    lat > 0 & lat < 60 & long > 60 & long < 180 ~ "Asia",
    lat > -40 & lat < 10 & long > -90 & long < -30 ~ "Sudamérica",
    lat > -40 & lat < 10 & long > 110 & long < 180 ~ "Oceanía",
    lat > 15 & lat < 60 & long > -140 & long < -30 ~ "América del Norte",
    lat < -10 & lat > -60 & long > -180 & long < 180 ~ "Antártida",
    TRUE ~ "África"
  ))

# Gráfico 1: Mapa con la masa representada en kg/tn
ggplot() +
  geom_polygon(data = world_map, aes(x = long, y = lat, group = group), fill = "gray90", color = "gray50") +
  geom_point(data = meteoritos, aes(x = long, y = lat, size = mass / 1000, color = mass_category), alpha = 0.6) +
  scale_size_continuous(name = "Masa (tn)", range = c(1, 10)) + # Escalando a toneladas
  labs(title = "Distribución geográfica de los meteoritos", color = "Categoría de masa") +
  theme_minimal()

```

```{r}
# Tu código de R va aquí
# Crear un diagrama de violín para visualizar la distribución de las masas por continente
ggplot(meteoritos, aes(x = continent, y = mass/1000, fill = continent)) +
  geom_violin(trim = FALSE, alpha = 0.7) +
   scale_y_log10(labels = scales::comma) +  # Etiquetas legibles y escala logarítmica
  labs(title = "Distribución de las Masas de Meteoritos por Continente",
       x = "Continente",
       y = "Masa (kg)") +
  theme_minimal() +
  theme(legend.position = "none",  # Se puede ocultar la leyenda si el eje x ya es claro
        axis.text.x = element_text(angle = 45, hjust = 1))

```


**Discusión:** *Tu discusión de los resultados va aquí.*


El mapa muestra que la mayoría de los meteoritos se encuentran en áreas densamente pobladas como Europa y América del Norte, lo que sugiere un posible sesgo de detección. El gráfico de violín resalta que los meteoritos más masivos tienen una distribución dispersa y no exclusiva de una región, mientras que los meteoritos pequeños son comunes en todas las áreas.








### **Parte 2**

**Pregunta:** *¿Hay alguna relacion entre la clase del meteorito y sus zonas de impacto?*

**Introducción:** En esta segunda parte del análisis, exploraremos la posible relación entre la clase de un meteorito y su zona de impacto. Utilizaremos visualizaciones de datos para identificar patrones espaciales y distribuciones de las diferentes clases de meteoritos a nivel continental. Al comparar la frecuencia de cada clase en distintos continentes y al mapear su ubicación geográfica, podremos inferir si existen preferencias geográficas en la distribución de los meteoritos.

**Enfoque:** Se emplearán dos visualizaciones:

Gráfico de barras: Este gráfico representa la cantidad total de meteoritos detectados por década. Permite observar cómo ha evolucionado la frecuencia de los registros a lo largo del tiempo.

Gráfico de barras apiladas: Este gráfico muestra cómo se distribuyen las categorías de masa (<1kg, 1kg-100kg, >100kg) por década. Facilita la identificación de posibles cambios en la proporción de meteoritos pequeños, medianos y grandes en diferentes períodos históricos.

**Analisis:**

```{r }
# Tu código de R va aquí
# Simplificar las clases a las 5 más comunes
top_classes <- meteoritos %>%
  count(class) %>%
  top_n(5, wt = n) %>%
  pull(class)

# Filtrar para solo las 5 clases más comunes
meteoritos_common <- meteoritos %>%
  filter(class %in% top_classes)

# 1. Gráfico de barras simplificado por continente y clase
ggplot(meteoritos_common, aes(y = continent, fill = class)) +
  geom_bar(position = "fill") +
  labs(title = "Distribución Relativa de Clases de Meteoritos por Continente",
       x = "Proporción" , y = "Continente") +
  scale_fill_brewer(palette = "Set2", name = "Clase") +
  theme_minimal() +
  theme(axis.text.x = element_text(angle = 0, hjust = 1))  # Rotar etiquetas del eje x

```

```{r }
# Tu código de R va aquí
# Crear una columna que clasifique los datos en intervalos de 100 años
meteoritos <- meteoritos %>%
  mutate(year_group = floor(year / 100) * 100)  # Agrupa por siglos

# Crear categorías de masa con los nuevos rangos
meteoritos <- meteoritos %>%
  mutate(mass_category = case_when(
    mass < 100 * 1000 ~ "Hasta 100 kg",       # Convertir a gramos
    mass < 500 * 1000 ~ "Hasta 500 kg",       # Convertir a gramos
    mass < 1000 * 1000 ~ "Hasta 1000 kg",     # Convertir a gramos
    mass < 5000 * 1000 ~ "Hasta 5000 kg",     # Convertir a gramos
    TRUE ~ "Más de 5000 kg"
  ))
# Filtrar los datos hasta el año 2013
meteoritos_2013 <- meteoritos %>%
  filter(year <= 2013, year_group != 1400)

# Agrupar por continentes, intervalos de años y categorías de masa (hasta 2013)
agrupados_2013 <- meteoritos_2013 %>%
  group_by(continent = factor(continent, levels = c("África", "América del Norte", "América del Sur","Antártida", "Asia", "Europa", "Oceanía")), year_group, mass_category) %>%
  summarise(
    count = n(),
    total_mass = sum(mass, na.rm = TRUE)
  ) %>%
  arrange(year_group, continent, mass_category)


set.seed(123)  # Fijar semilla para reproducibilidad
agrupados_2013_muestra <- agrupados_2013 %>%
  sample_frac(0.5)

# Visualización mejorada
ggplot(agrupados_2013_muestra, aes(x = mass_category, y = count, fill = continent)) +
  geom_bar(stat = "identity", position = "dodge", alpha = 0.85, width = 0.9) +  # Ajustar opacidad y posición
  scale_fill_brewer(palette = "Set1", name = "Continente") +  # Cambiar el nombre de la leyenda a 'Continente'
  scale_y_log10(labels = scales::label_number()) +  # Etiquetas legibles y escala logarítmica
  labs(
    title = "        Distribución de Impactos de Meteoritos por Continente y Siglo",
    x = "Categoría de Masa (kg)",  # Asegúrate de que la etiqueta sea clara
    y = "Número de Meteoritos",
    caption = "Fuente: Dataset de la NASA"
  ) +
  theme_minimal() +
  theme(
    plot.title = element_text(size = 16, face = "bold", hjust = 0.5),
    axis.title = element_text(size = 12),
    axis.text.x = element_text(angle = 45, hjust = 1),  # Rotar etiquetas del eje X para mayor claridad
    legend.title = element_text(size = 10, face = "bold"),
    legend.position = "right",
    strip.background = element_rect(fill = "lightgray", color = "black", size = 1),  # Borde y fondo gris para las facetas
    strip.text = element_text(size = 12, face = "bold")  # Estilo del texto en las facetas
  ) +
  facet_wrap(~ year_group)  # Dividir por siglos

```

**Discusión:** interpretación de Resultados:

Al analizar los gráficos, buscamos identificar:

Desigualdades en la distribución: ¿Hay alguna clase de meteorito que sea significativamente más común en un continente determinado?

Agrupamientos geográficos: ¿Existen regiones específicas donde se concentran ciertos tipos de meteoritos?

Patrones inesperados: ¿Hay alguna relación entre la clase del meteorito y su ubicación geográfica que no se esperaba?