---
title: "Trabajo Práctico Integrador"
output: html_document
---

```{r setup, include=FALSE}
library(ggplot2)
library(maps)
library(tidyverse)
knitr::opts_chunk$set(echo = TRUE)

meteoritos <- readr::read_csv("https://raw.githubusercontent.com/rfordatascience/tidytuesday/master/data/2019/2019-06-11/meteorites.csv")


```

La base de datos `meteoritos` contiene información de impactos de meteoritos y su fuente es la NASA. Incluye información sobre más de 45.000 meteoritos, incluyendo su nombre, ubicación, masa y año de impacto. 

### **Parte 1**

**Pregunta:** ¿Cuál es la distribución geográfica de los meteoritos y donde cayeron los más pesados? 


**Introducción:** *Tu introducción va aqui*

**Enfoque:** *Tu forma de resolución va aquí*

**Analisis:**


```{r}
# Tu código de R va aquí
meteoritos <- meteoritos %>% 
  filter(!is.na(lat), !is.na(long), !is.na(mass))

# Crear una nueva columna de peso en categorías (por ejemplo: <1kg, 1kg-100kg, >100kg)
meteoritos <- meteoritos %>% 
  mutate(mass_category = case_when(
    mass < 1000 ~ "<1kg",
    mass < 100000 ~ "1kg-100kg",
    TRUE ~ ">100kg"
  ))

# Crear columna de continentes usando latitud y longitud
# Aquí se usa una clasificación simplificada según la ubicación geográfica
meteoritos <- meteoritos %>% 
  mutate(continent = case_when(
    lat > -60 & lat < 90 & long > -30 & long < 60 ~ "Europa",
    lat > 0 & lat < 60 & long > 60 & long < 180 ~ "Asia",
    lat > -40 & lat < 10 & long > -90 & long < -30 ~ "Sudamérica",
    lat > -40 & lat < 10 & long > 110 & long < 180 ~ "Oceanía",
    lat > 15 & lat < 60 & long > -140 & long < -30 ~ "América del Norte",
    lat < -10 & lat > -60 & long > -180 & long < 180 ~ "Antártida",
    TRUE ~ "África"
  ))

# 1. Mapa de puntos con gradiente de color según la masa
ggplot(meteoritos, aes(x = long, y = lat)) +
  borders("world", colour = "gray85", fill = "gray80") +
  geom_bin2d(bins = 100, aes(fill = ..count..)) +
  scale_fill_viridis_c(option = "plasma", trans = "log10") +
  labs(title = "Distribución Geográfica de los Meteoritos", 
       x = "Longitud", y = "Latitud", fill = "Frecuencia") +
  theme_minimal()


```

```{r}
# Tu código de R va aquí
# 2.los meteoritos más pesados
world_map <- map_data("world")
top20_heavy <- meteoritos %>% 
  arrange(desc(mass)) %>% 
  head(20)

ggplot() +
  geom_map(data = world_map, map = world_map,
           aes(long, lat, map_id = region),
           fill = "lightgrey", color = "white") +
  geom_point(data = top20_heavy, aes(x = long, y = lat, size = mass),
             color = "darkred", alpha = 0.8) +
  scale_size_continuous(range = c(3, 7), name = "Masa") +
  labs(title = "Ubicación de los 20 Meteoritos Más Pesados",
       x = "Longitud", y = "Latitud") +
  theme_minimal()
```


**Discusión:** *Tu discusión de los resultados va aquí.*

### **Parte 2**

**Pregunta:** *¿Hay alguna relacion entre la clase del meteorito y sus zonas de impacto?*

**Introducción:** En esta segunda parte del análisis, exploraremos la posible relación entre la clase de un meteorito y su zona de impacto. Utilizaremos visualizaciones de datos para identificar patrones espaciales y distribuciones de las diferentes clases de meteoritos a nivel continental. Al comparar la frecuencia de cada clase en distintos continentes y al mapear su ubicación geográfica, podremos inferir si existen preferencias geográficas en la distribución de los meteoritos.

**Enfoque:** Mapa de puntos con facetas por clase de meteorito: Cada faceta representará una clase distinta, y cada punto indicará un impacto. Esto ayudará a ver si ciertas clases de meteoritos son más comunes en ciertas áreas.

Gráfico de barras acumulado por clase y continente: Comparará la frecuencia de clases por continente para detectar si algunos tipos de meteoritos tienden a concentrarse en ciertas zonas geográficas.

**Analisis:**

```{r }
# Tu código de R va aquí
# Simplificar las clases a las 5 más comunes
top_classes <- meteoritos %>%
  count(class) %>%
  top_n(5, wt = n) %>%
  pull(class)

# Filtrar para solo las 5 clases más comunes
meteoritos_common <- meteoritos %>%
  filter(class %in% top_classes)

# 1. Gráfico de barras simplificado por continente y clase
ggplot(meteoritos_common, aes(x = continent, fill = class)) +
  geom_bar(position = "fill") +
  labs(title = "Distribución Relativa de Clases de Meteoritos por Continente",
       x = "Continente", y = "Proporción") +
  scale_fill_brewer(palette = "Set2", name = "Clase") +
  theme_minimal() +
  theme(axis.text.x = element_text(angle = 45, hjust = 1))  # Rotar etiquetas del eje x

```

```{r }
# Tu código de R va aquí
# 2. Mapa reducido de puntos con las 5 clases de meteoritos más comunes
ggplot(meteoritos_common, aes(x = long, y = lat, color = class)) +
  borders("world", colour = "gray85", fill = "gray80")+
  geom_point(alpha = 0.6) +
  scale_color_brewer(palette = "Set1", name = "Clase") +
  labs(title = "Ubicación de las Clases de Meteoritos Más Comunes",
       x = "Longitud", y = "Latitud") +
  theme_minimal()
```

**Discusión:** interpretación de Resultados:

Al analizar los gráficos, buscamos identificar:

Desigualdades en la distribución: ¿Hay alguna clase de meteorito que sea significativamente más común en un continente determinado?

Agrupamientos geográficos: ¿Existen regiones específicas donde se concentran ciertos tipos de meteoritos?

Patrones inesperados: ¿Hay alguna relación entre la clase del meteorito y su ubicación geográfica que no se esperaba?