---
title: "Trabajo Práctico Integrador"
output: html_document
---

```{r setup, include=FALSE}
library(ggplot2)
library(maps)
library(tidyverse)
knitr::opts_chunk$set(echo = TRUE)

meteoritos <- readr::read_csv("https://raw.githubusercontent.com/rfordatascience/tidytuesday/master/data/2019/2019-06-11/meteorites.csv")


```

La base de datos `meteoritos` contiene información de impactos de meteoritos y su fuente es la NASA. Incluye información sobre más de 45.000 meteoritos, incluyendo su nombre, ubicación, masa y año de impacto. 

### **Parte 1**

**Pregunta:** ¿Cuál es la distribución geográfica de los meteoritos y donde cayeron los más pesados? 


**Introducción:** *Tu introducción va aqui*

La caída de meteoritos ha captado la atención de científicos e investigadores a lo largo de los años, principalmente debido a los impactos ambientales y geológicos que estos pueden causar. 
En este análisis, exploraremos la base de datos recopilada por la NAsa para entender su distribución geográfica y localizar los meteoritos de mayor masa.


**Enfoque:** *Tu forma de resolución va aquí*

Para resolver esta tarea, usaremos herramientas de visualización y análisis de datos en R, particularmente con el paquete ggplot2. Primero, limpiaremos y prepararemos los datos filtrando aquellos con coordenadas geográficas válidas y datos de masa disponibles. Posteriormente, generaremos dos visualizaciones: un mapa de dispersión geográfico que muestra la ubicación de los meteoritos en el mundo y un gráfico que resalta dónde cayeron los meteoritos más pesados.

**Analisis:**


```{r}
# Tu código de R va aquí
meteoritos

meteoritos <- meteoritos %>% 
  filter(!is.na(lat), !is.na(long), !is.na(mass))


# Crear una nueva columna de peso en categorías (por ejemplo: <100kg, 100kg-1000kg, >1000kg)
meteoritos <- meteoritos %>% 
  mutate(mass_category = case_when(
    mass < 1000 ~ "<100kg",
    mass < 100000 ~ "100-1000kg",
    TRUE ~ ">1000kg"
  ))

# Crear columna de continentes usando latitud y longitud
# Aquí se usa una clasificación simplificada según la ubicación geográfica
meteoritos <- meteoritos %>% 
  mutate(continent = case_when(
    lat > -60 & lat < 90 & long > -30 & long < 60 ~ "Europa",
    lat > 0 & lat < 60 & long > 60 & long < 180 ~ "Asia",
    lat > -40 & lat < 10 & long > -90 & long < -30 ~ "Sudamérica",
    lat > -40 & lat < 10 & long > 110 & long < 180 ~ "Oceanía",
    lat > 15 & lat < 60 & long > -140 & long < -30 ~ "América del Norte",
    lat < -10 & lat > -60 & long > -180 & long < 180 ~ "Antártida",
    TRUE ~ "África"
  ))

# 1. Mapa de puntos con gradiente de color según la masa
ggplot() +
  geom_polygon(data = map_data("world"), aes(x = long, y = lat, group = group),
               fill = "gray85", color = "white") +
  geom_bin2d(data = meteoritos, aes(x = long, y = lat, fill = ..count..), bins = 100) +
  scale_fill_viridis_c(option = "plasma", trans = "log10", name = "Frecuencia") +
  labs(title = "Distribución Geográfica de los Meteoritos", 
       x = "Longitud", y = "Latitud") +
  theme_minimal()



```

```{r}
# Tu código de R va aquí
# 2.los meteoritos más pesados



world_map <- map_data("world")

top20_heavy <- meteoritos %>% 
  arrange(desc(mass)) %>% 
  head(20)

top20_heavy$mass_category <- cut(top20_heavy$mass,
                                 breaks = c(0, 100, 1000, Inf),
                                 labels = c("Hasta 100 kg", "Hasta 1000 kg", "Más de 1000 kg"), include.lowest = TRUE)

table(top20_heavy$mass_category)



# Crear el gráfico
ggplot() +
  geom_map(data = world_map, map = world_map,
           aes(long, lat, map_id = region),
           fill = "lightgrey", color = "white") +
  geom_point(data = top20_heavy, aes(x = long, y = lat, size = mass_category, color = mass_category),
             alpha = 0.7) +
  scale_size_manual(values = c(4, 7, 10), name = "Masa (kg)") +
  scale_color_manual(values = c("red", "darkred", "brown"), name = "Masa (kg)") +
  labs(title = "Ubicación de los 20 Meteoritos Más Pesados",
       x = "Longitud", y = "Latitud", caption = "Fuente: Dataset de la Nasa ") +
  theme_minimal() +
  theme(
    plot.title = element_text(size = 16, face = "bold", hjust = 0.5),
    plot.caption = element_text(size = 10, face = "italic"),
    legend.position = "right"
  )

```


**Discusión:** *Tu discusión de los resultados va aquí.*


Los resultados muestran que la mayoría de los meteoritos se han encontrado en zonas de fácil acceso, como áreas habitadas y exploradas, debido al sesgo de descubrimiento humano. El análisis de los meteoritos más pesados, que se localizan en el gráfico, indica que estos impactos significativos han ocurrido en ubicaciones dispersas globalmente, aunque algunos puntos de concentración pueden observarse en regiones áridas como el desierto de Sahara y en áreas de América del Norte. Estos hallazgos subrayan la importancia de estos registros para estudiar los impactos pasados de meteoritos y su relación con las condiciones ambientales y de geología de las áreas donde fueron hallados.









### **Parte 2**

**Pregunta:** *¿Hay alguna relacion entre la clase del meteorito y sus zonas de impacto?*

**Introducción:** En esta segunda parte del análisis, exploraremos la posible relación entre la clase de un meteorito y su zona de impacto. Utilizaremos visualizaciones de datos para identificar patrones espaciales y distribuciones de las diferentes clases de meteoritos a nivel continental. Al comparar la frecuencia de cada clase en distintos continentes y al mapear su ubicación geográfica, podremos inferir si existen preferencias geográficas en la distribución de los meteoritos.

**Enfoque:** Mapa de puntos con facetas por clase de meteorito: Cada faceta representará una clase distinta, y cada punto indicará un impacto. Esto ayudará a ver si ciertas clases de meteoritos son más comunes en ciertas áreas.

Gráfico de barras acumulado por clase y continente: Comparará la frecuencia de clases por continente para detectar si algunos tipos de meteoritos tienden a concentrarse en ciertas zonas geográficas.

**Analisis:**

```{r }
# Tu código de R va aquí
# Simplificar las clases a las 5 más comunes
top_classes <- meteoritos %>%
  count(class) %>%
  top_n(5, wt = n) %>%
  pull(class)

# Filtrar para solo las 5 clases más comunes
meteoritos_common <- meteoritos %>%
  filter(class %in% top_classes)

# 1. Gráfico de barras simplificado por continente y clase
ggplot(meteoritos_common, aes(y = continent, fill = class)) +
  geom_bar(position = "fill") +
  labs(title = "Distribución Relativa de Clases de Meteoritos por Continente",
       x = "Proporción" , y = "Continente") +
  scale_fill_brewer(palette = "Set2", name = "Clase") +
  theme_minimal() +
  theme(axis.text.x = element_text(angle = 0, hjust = 1))  # Rotar etiquetas del eje x

```

```{r }
# Tu código de R va aquí
# 2. Mapa reducido de puntos con las 5 clases de meteoritos más comunes
ggplot(meteoritos_common, aes(x = long, y = lat, color = class)) +
  borders("world", colour = "gray85", fill = "gray80")+
  geom_point(alpha = 0.6) +
  scale_color_brewer(palette = "Set1", name = "Clase") +
  labs(title = "Ubicación de las Clases de Meteoritos Más Comunes",
       x = "Longitud", y = "Latitud") +
  theme_minimal()
```

**Discusión:** interpretación de Resultados:

Al analizar los gráficos, buscamos identificar:

Desigualdades en la distribución: ¿Hay alguna clase de meteorito que sea significativamente más común en un continente determinado?

Agrupamientos geográficos: ¿Existen regiones específicas donde se concentran ciertos tipos de meteoritos?

Patrones inesperados: ¿Hay alguna relación entre la clase del meteorito y su ubicación geográfica que no se esperaba?